【裁判字號】    89,上易,665
【裁判日期】    890418
【裁判案由】    詐欺
【裁判全文】
臺灣高等法院臺中分院刑事判決          民國八十九年度上易字第六六五號
    上  訴  人  臺灣臺中地方法院檢察署檢察官
    被      告  丙○○
右上訴人因被告詐欺案件，不服臺灣臺中地方法院中華民國八十八年十二月二十七日
第一審判決（民國八十七年度易字第八四號，起訴案號：臺灣臺中地方法院檢察署民
國八十六年度偵字第二一二五一號），提起上訴，本院判決如左：
    主      文
上訴駁回。
    理      由
一、本案經本院審理結果，認第一審判決並無違誤，應予維持，並引用第一審判決書
    記載之理由（如附件）。
二、檢察官上訴意旨仍執前詞，指摘原判決不當，非有理由，應予駁回。又被告丙○
    ○於本案辯論時經合法傳喚而無正當理由不到庭，爰不待其陳述，逕行判決。又
    告訴人甲○○嗣如何請求被告返還投資之股金，係屬民事問題，允宜依民事法律
    關係尋求解決。均併此敘明。
三、又本案既經判決無罪即與移送併辦部分（八十九年度偵字第三三一三號）不生連
    續關係，是該移送併辦部分非起訴效力所及，本院無法併辦，應退還原移送機關
    另行適法處理，亦附此說明。
四、據上論斷，應依刑事訴訟法第三百七十三條、第三百六十八條、第三百七十一條
    ，判決如主文。
本案經檢察官乙○○到庭執行職務。
中      華      民      國    八十九     年      四       月    十八    日
                                  臺灣高等法院臺中分院刑事第八庭
                                        審判長法  官  羅  得  村
                                              法  官  林  輝  煌
                                              法  官  劉  榮  服
右正本證明與原本無異。
不得上訴。
                                              書記官  林  玉  惠
中      華      民      國    八十九     年      四       月    二十    日
                                                                        Ｃ
臺灣臺中地方法院刑事判決                            八十七年度易字第八四號
    公  訴  人  臺灣臺中地方法院檢察署檢察官
    被      告  丙○○  男四十二歲（民國○○○年○月○日生）
                        住嘉義市○區○○路三四七號十二樓之十二
                        居雲林縣四湖鄉○○路五十二號
                        身分證統一編號：Ｐ一二一七八二號
右列被告因詐欺案件，經檢察官提起公訴（八十六年度偵字第二一二五一號）暨檢察
官移送併辦（八十七年度偵字第二０五一七號、八十七年度偵字第九二二七號、八十
七年度偵字第一０八九號），本院判決如左：
    主  文
丙○○無罪。
    理  由
一、公訴意旨如附件起訴書所載。
二、按犯罪事實應依証據認定之，無証據不得推定其犯罪事實；又不能証明被告犯罪
    或其行為不罰者，應諭知無罪之判決。刑事訴訟法第一百五十四條、第三百零一
    條第一項分別定有明文。再者，認定不利於被告之事實，須依積極証據，苟積極
    証據不足為不利於被告事實之認定，即應為有利於被告之認定，更不必有何有利
    之証據，亦有最高法院三十年上字第八一六號判例可資參照。又刑法第三百三十
    九條第一項之詐欺罪之成立，以意圖為自己或第三人不法之所有，以詐術使人將
    本人或第三人之物交付為要件，而所謂以詐術使人交付，必須被詐欺人因其詐術
    而陷於錯誤，若其所用方法，不能認為詐術，亦不致使人陷於錯誤，即不構成該
    罪。（最高法院四十六年台上字第二六０號判例參照）從而行為人如係事後因其
    他原因致未如期履行，仍係民事上之債務不履行之問題，除有積極証據足認其於
    取得財物之初即心存不法所有之意圖外，即難遽論以詐欺罪名。
三、本件公訴人認被告丙○○涉有刑法第三百三十九條第一項之詐欺取財罪嫌，無非
    以被告以所經營之「台中處女蟳海鮮餐廳」將擴大營業，佯稱前景可期招攬告訴
    人入股，致告訴人陷於錯誤於八十六年七月三十一日交付合夥款項新台幣（下同
    ）一百四十萬元後，旋即避不見面，並於八十六年八月五日停止上開餐廳之營業
    等情，且有告訴人提出合夥契約書影本一件、繳款股金證明書影本一紙、如附表
    所示之支票影本七紙、存證信函影本一件等為主要論據。訊據被告固坦承有與告
    訴人成立合夥契約，於八十六年七月三十一日要求告訴人提早繳交股金，告訴人
    有交付現金十六萬九千元，及簽發如附表所示之支票七紙以抵繳價值一百四十萬
    元之股金，惟矢口否認有何詐欺犯行，辯稱伊因資金短缺而邀集告訴人入股，並
    有告知依該餐廳營業之促銷手法，有發售餐廳券，告訴人於繳交股金同時取走價
    值二百二十萬元之餐卷二百二十本，迄未返還，且告訴人實際祇付了現金部分之
    十六萬九千元，所簽發如附表所示之支票，自八十六年八月十五日起即跳票，其
    餘合夥款均未兌現，又屢至餐廳消費賒帳未付，致伊經營雪上加霜無法經營，非
    有意詐欺等語。經查，告訴人自承於八十六年六月間經被告帶同至上開餐廳，該
    餐廳之前有無營業，伊不知道，約於同年七月中旬同意入股，同年七月三十日有
    至被告所營上開餐廳簽約，並經律師見證簽約，被告有說餐廳生意很好，並提報
    表給伊看，伊不知報表真偽，因已簽訂合夥契約而交付錢款，故很信任被告，一
    方面是投資，一方面是幫助他，嗣因見該餐廳於八十六年八月五日停業，故將附
    表所示之支票止付等情（見本院八十七年六月二十三日、同年八月二十一日審判
    筆錄），且經證人即合夥契約見證律師張益隆證述：伊見證簽約時該餐廳有營業
    ，告訴人與被告交情很熟等情（見偵卷第二三頁），顯見簽約之際被告確有經營
    該餐廳生意，而告訴人係認有投資前景始合夥，且基於信賴及協助關係而入股，
    尚難謂被告有積極施用詐術可言；又證人蔡忠義證稱有看見被告與告訴人在餐廳
    談合夥入股之事，有聽到餐廳缺錢，第二天將股金簽交，伊祇知被告經營餐廳沒
    錢，急著向告訴人拿錢，被告有告訴伊生意不錯，但欠現金等情（見本院八十七
    年二月十日審判筆錄），則告訴人對被告欠缺資金一節自非全然不知，要屬無疑
    ；復參以告訴人提出之繳交股金證明書，其上同時載明告訴人自八十六年七月三
    十一日起即可持餐券於該餐廳正常抵用，而告訴人於本院亦自承有用掉部分餐券
    、需另繳款等情，被告亦補呈告訴人至該餐廳消費之簽帳本票六紙影本附卷可憑
    ，告訴人既無法提出其另付費消費或購買餐券二百十九本之證據供本院查證，則
    被告上開所辯當非全屬無稽。綜上以觀，被告於告訴人投資時未有何施以詐術而
    使自訴人陷於錯誤，且投資理財原本即有無風險，尚難以投資部分款項未能回收
    、血本無歸等情即遽認被告有詐騙之事實，應係雙方之民事糾葛，揆諸首揭說明
    ，自難以詐欺取財罪責相繩。此外，復查無其他積極證據足認被告有何詐欺取財
    犯行，應認不能証明被告犯罪，自應為無罪之諭知，以免冤抑。
四、本案既經判決無罪，則檢察官移送併辦八十七年度偵字第一○八九號被告涉嫌詐
    欺案件（告訴人林烹杰），及八十七年度偵字第二○五一七號（告訴人林明典）
    ，及八十七年度偵字第九二二七號（告訴人李和糠），即與本案即無連續犯之裁
    判上一罪案件之關係，本院自無從併予審理，應退回由檢察官另行偵辦。
據上論斷，應依刑事訴訟法第三百零一條第一項，判決如主文。
中    華    民    國    八十八    年      十二          月      二十七  日
                                台灣台中地方法院刑事第一庭
                                        法  官  張  惠  立
右正本證明與原本無異。
如不服本判決，應於送達後十日內向本院提出上訴狀(須附繕本)，上訴於台灣高等
法院台中分院。
                                        書記官
中    華    民    國    八十八    年     十二       月       三十       日
附表：支票
（一）付款人台灣省合作金庫五權支庫、票號0000000號、到期日八十六年十
      一月三十日、面額十三萬五千元。
（二）付款人台灣省合作金庫五權支庫、票號0000000號、到期日八十七年一
      月五日、面額二十萬六千五百元。
（三）付款人台灣省合作金庫五權支庫、票號0000000號、到期日八十六年九
      月三十日、面額十三萬五千元。
（四）付款人台灣省合作金庫五權支庫、票號0000000號、到期日八十六年十
      月十五日、面額二十萬六千五百元。
（五）付款人台灣省合作金庫五權支庫、票號0000000號、到期日八十六年十
      二月十五日、面額二十萬六千五百元。
（六）付款人台灣省合作金庫五權支庫、票號0000000號、到期日八十六年十
      月三十日、面額十三萬五千元。
（七）付款人台灣省合作金庫五權支庫、票號0000000號、到期日八十六年十
      一月十五日、面額二十萬六千五百元。


司法院資訊處製作；財團法人民間司法改革基金會備份。
